【裁判字號】    91,上,206
【裁判日期】    920429
【裁判案由】    給付報酬等
【裁判全文】
臺灣高等法院臺南分院民事判決  九十一年度上字第二○六號  Ｊ
      上  訴  人    台南縣關廟鄉公所
      法定代理人    甲  ○  ○.
      訴訟代理人    乙  ○  ○.
                    蔡  敬  文  律師
      被 上 訴人    廖振和即廖振和建築師事務所
      訴訟代理人    曾  仁  勇  律師
      複  代理人    鄭  嘉  慧  律師
右當事人間請求給付報酬事件，上訴人對於臺灣臺南地方法院中華民國九十一年十月
九日第一審判決（九十一年度訴字第一五九八號）提起上訴，本院判決如左：
      主      文
原判決廢棄。
被上訴人在第一審之訴及假執行之聲請均駁回。
第一、二審訴訟費用均由被上訴人負擔。
      事      實
甲、上訴人方面：
  一、聲明：求為判決：
    (一)原判決廢棄。
    (二)被上訴人在第一審之訴及假執行之聲請均駁回。
    (三)第一、二審訴訟費由被上訴人負擔。
  二、陳述：除與原判決記載者相同，予以引用外，補稱：
    (一)本件上訴人辦理關廟停七停車場工程之「細部規劃設計」招標作業，依政府採
      購法規定，須有「三家廠商以上」參與投標，惟本件只有一家即被上訴人廖振
      和建築師事務所，明顯違反政府採購法之強制規定，依民法第七十一條「法律
      行為，違反強制規定者，無效」之規定，本件兩造間於民國（下同）八十八年
      六月四日所訂立之關廟鄉停七停車場工程委託「細部規劃」契約書，自屬無效
      。從而被上訴人自不得依此無效之契約提起本件之訴，請求上訴人給付承攬報
      酬。
    (二)針對被上訴人稱已辦妥「期末報告及完成規劃報告」經上訴人核定．．．云云
      ，及原審判決指稱：「被告既自承原告辦妥之『期末報告及規劃報告』，業經
      被告核定．．．」云云，均與事實不符，上訴人說明如下：
      1.上訴人先後於：(1)八十九年八月三日以八十九年關所建字第八００八號函檢
        送停七細部規劃設計結案相關資料報台南縣政府轉交通部核備，以利該計劃
        項目結案；(2)八十九年八月八日檢送停七細部規劃設計會議記錄相關資料送
        台南縣政府；(3)八十九年八月二十一日以八九關所建字第八六五０號函檢送
        停七停車場細部規劃設計－工程預算圖（書）四本及工程驗收證明書乙紙，
        請台南縣政府審議後呈交通部中部辦公室，以利工程結案；(4)八十九年九月
        二十五日以關所建字第八０六號函檢送停七細部規劃設計結案相關資料，函
        請台南縣政府層轉交通部同意結案。然交通部中部辦公室卻於八十九年九月
        八日以交中辦五八十九字第九三九七八號函詢有關本工程工期計算一案，且
        於該函及於八十九年十月九日交中辦五八十九字第九六六二八號函，及八十
        九年十月二十四日交中辦五八十九字第九九四三０號函分別檢還上訴人領款
        收據、憑證核銷收據、結算驗收證明書、細部規劃設計工程明細表、契約書
        影本等件。除此之外，上訴人亦於八十九年十一月三日以八九關所建字第二
        五八八號函被上訴人，告以「有關停七細部規劃設計乙案，請依交通部中部
        辦公室交中辦五八十九字第九九四三０號函示重新檢討，俾利結案」云云，
        惟被上訴人並未依上開函示辦理，而於八十九年十二月一日函復上訴人稱「
        ．．．本所已如期辦妥第三期期末報告，及完成規劃報告之進度，並經貴所
        核定，雖未經正式通知懇請貴所適度撥放設計費，以利本所及協力廠商之運
        作。」云云。上訴人即於八十九年十二月四日以八九關所建字第四一０二號
        函復被上訴人：「貴所函請撥本鄉停七規劃設計費乙案，請先依交通部中部
        辦室交中辦五八十九字第九九四三０號函示重新檢討，並俟本所呈報交通部
        同意結案後再行核撥。」
      2.由以上函件可知上訴人已盡相當之責任辦理本案之結案，雖然於八十九年十
        一月三日及八十九年十二月一日二次函請被上訴人依交通部交中辦五八十九
        字第九九四三０號函示重新檢討，而被上訴人卻置之不理，至上訴人於九十
        一年四月三十日以關所建字第五四二五號函被上訴人立即停止有關停七後續
        服務工作，本所不再付予後續之服務費後，被上訴人才於九十一年五月八日
        函上訴人，極力申明雙方之合約亦存在，且具有效力，並要求完成內容之修
        正後，付予第三期服務費。
      3.綜觀1.2.所述，被上訴人於八十九年十二月一日函上訴人時指稱：「．．．
        完成規劃報告之進度並經貴所核定，雖未經正式通知，懇請貴所適度撥放設
        計費．．．」即可得知被上訴人所謂本案渠已辦妥「期末報告及完成規劃報
        告」經上訴人核定，僅係其片面之詞，否則被上訴人不可能於八十九年十二
        月一日函上訴人時指稱：「．．．雖未經正式通知，懇請貴所適度撥放設計
        費．．．」，再觀諸上開契約書第三條第二項第三款規定：「第三期款，乙
        方（指被上訴人）辦妥「期末報告及完成規劃報告」經甲方（指上訴人）核
        定後給付務費百分之六十」，故吾人可得知契約書所稱「經甲方核定」係指
        甲方正式函告乙方方為核定，否則依契約所載如被上訴人辦妥「期末報告及
        完成規劃報告」經甲方核定後須給付第三期款亦即百分之六十的款項，如上
        訴人真的核定該案，則被上訴人又何必要求上訴人適度撥放設計費，及至九
        十一年五月八日被上訴人函上訴人稱：「雙方之合約存在，且具有效力，並
        要求完成內容修正後，付予第三期服務費」。吾人更可證明上訴人至今尚未
        核定被上訴人已辦妥「期末報告及完成規劃報告」甚明，進而上訴人不必支
        付被上訴人第三期款甚明。
      4.本案八十八年八月十七日停七細部規劃設計期初報告書，交通部書面意見
        一即指稱：「第一、二頁有關「市十」目前為果菜批發市場使用，鄉公所爭
        取在「市十、停七」市場用地與停車場用地運用多目標使用方式，整體規劃
        興建立體停車場乙節，查「都市計劃公共設施用地多目標使用方案」規定，
        市場以多目標方式於「三樓以上或地下」興建停車場之准許條件為「零售市
        場用地」本案鄉公所應依該方案及相關規定辦理。且本案內政部於八十八年
        十月廿六日以台八八內營字第八八七七六四二號函即告知上訴人前任鄉長與
        被上訴人指陳：「本案貴府如擬市場用地二樓興建停車場，並與停車場用地
        合併興建立體停車場，應俟該方案修正草案報奉行政院核頒後，再據以辦理
        」等語。被上訴人明知內政部核定之零售市場用地修正報告書，市場用地二
        樓不得規劃作為停車場使用，然而上訴人前任鄉長楊敬昌與被上訴人自始明
        知所規劃地點與規定明顯不符，竟然執意辦理該案，且已違規支付被上訴人
        百分之四十設計費，被上訴人理應連同第一、二期款繳回上訴人以歸還國庫
        才是，惟被上訴人不但不歸還違法所得之百之四十的設計款，如今又圖另百
        分之六十的款項，前任鄉長楊敬昌於九十一年三月卸任前尚且不敢支付該筆
        款項，新任鄉長更是無法接受被上訴人無理索取。
    (三)本件爭執之重點，厥惟被上訴人所為關廟鄉停七停車場工程細部規劃設計工作
      （以下簡稱系爭設計工作），是否業經上訴人予以核定？說明如下：
      1.本件經查：上訴人並無通知被上訴人准予核定之公文，被上訴人如主張有，
        則請被上訴人舉證。
      2.系爭設計工作，依八十九年八月填載之「台南縣關廟鄉公所工程結算驗收證
        明書」記載：其驗收日期為八十九年四月二十五日，惟查據八十九年四月二
        十五日在上訴人二樓簡報室舉行之「關廟鄉都市計劃停七停車場細部規劃預
        算書檢討會」六結論記載：審查結果以Ａ案呈交通部審議核備（按被上訴人
        亦有參加該次檢討會）。準此，系爭設計工作，既經上開檢討會審查結果，
        尚須將Ａ案呈請交通部審議核備（核准備查），足見上訴人並未予以核定，
        應可理解。
      3.本件系爭設計工作，經上訴人送請交通部審議之結果，交通部非僅迄未准予
        核備，更且檢還結算驗收證明書、領款收據等文件，並請上訴人依函示說明
        檢討修正後，一併提供工程預算書圖辦理結報暨結案，有交通部中部辦公室
        八十九年十月二十四日交中辦五八十九字第九九四三０號函足稽；上訴人旋
        於八十九年十一月三日以八九關所建字第二五八八號函，請被上訴人依上開
        交通部中部辦公室函示重新檢討，俾利結案，惟被上訴人迄未依函示辦理，
        是本件系爭設計工作，被上訴人尚未完成修正，上訴人自無核定可言。從而
        被上訴人自尚不得請求上訴人給付第三期服務費，灼然至明。被上訴人謂業
        經上訴人核定云云，明顯與事實不符，不足採信。又原審稱：「上訴人自承
        被上訴人辦妥之期末報告及完成規劃報告」業經上訴人核定云云，與事實不
        符，顯係誤會；如上訴人果有誤為此項「自認」，因與上開八十九年四月二
        十五日檢討會之審查結果不符，則請鈞院准上訴人依民事訴訟法第二七九條
        第三項規定予以撤銷之。
      4.再者，本件系爭設計工作，果業經上訴人完成核定程序，則何以上訴人前任
        鄉長楊敬昌在九十一年三月卸任前猶不敢發放！被上訴人何以不於前任鄉長
        卸任前提起訴訟請求給付？其理何在？益見本件系爭設計工作尚未經上訴人
        完成核定程予之一斑！
    (四)綜上所述，上訴人既尚未核定被上訴人所為系爭設計工作，則依兩造簽訂之系
      爭契約書第三條第二項第三款規定，被上訴人自尚不得據以請求上訴人給付服
      務費。從而原審判決，認本件系爭設計工作，業經上訴人核定，因而判決上訴
      人敗訴，自有未當，為此提起上訴，請求准將原審判決廢棄，改判如上訴人上
      訴之聲明，以維權益。
  三、證據：除援用第一審所提證據外，補提：(1)關廟鄉都市計劃「停七」停車場細
      部規劃預算書檢討會記錄；(2)台南縣關廟鄉公所工程結算驗收證明書；(3)內政
      部八十八年十月廿六日台八八內營字第八八七七六四二號函；(4)交通部八十九
      年一月十五日交路八十九字第０一六一四二號函；(5)內政部八十九年一月卅一
      日台八九內營字第八九八二三二九號函；(6)交通部中部辦公室八十九年九月八
      日交中辦五八十九字第九三九七八號函；(7)交通部中部辦公室八十九年十月九
      日交中辦五八十九字第九六六二八號函；(8)交通部中部辦公室八十九年十月二
      十四日交中辦五八十九字第九九四三０號函等影本各一件為證。
乙、被上訴人方面：
  一、聲明：求為判決：
    (一)上訴駁回。
    (二)第二審訴訟費用由上訴人負擔。
  二、陳述：除與原判決記載相同者，予以引用外，補稱：
    (一)查上訴人之上訴理由，無非：(1)兩造所訂委託契約書應屬無效。(2)未完成工作
      且未經正式核定，無法付款等語，茲逐一駁斥如後：
    (二)上訴人主張兩造所訂契約無效，顯無理由：
      按被上訴人參與上訴人辦理關廟鄉停七停車場工程細部規劃設計招標作業，均
      依上訴人所訂招標程序規定辦理得標，兩造進而於八十八年六月四日簽訂契約
      書，被上訴人乃依約遵照上訴人之指示辦理相關規劃，並已領得第一、二期規
      劃工程款，故上訴人本身辦理該項招標作業，是否符合政府採購法規定，係上
      訴人本身有否行政疏失之問題，與被上訴人無涉，顯無礙於合約有效之成立。
      茲上訴人謂兩造契約違反政府採購法強制規定，主張無效，殊無可採。
    (三)被上訴人已依約完成細部規劃設計等工作，並經上訴人核定，依約上訴人自應
      給付系爭第三期服務費，上訴人主張被上訴人未完成工作且未經核定，亦無足
      採：
      1.按被上訴人已於八十九年七月間完成第三期之「期末報告」及「規劃報告」
      ，並將全部成果交付上訴人，此有上訴人工程結算驗收證明書「准予驗收」
      附卷可稽，顯然第三期款之「期末報告」及「規劃報告」業經上訴人核定無
        誤，此亦為上訴人於原審自承無誤在卷，茲再參以上訴人之上訴理由第二項
        (一)中所載益得稽證：
        (1)上訴人自承於八十九年八月三日以八九關所建字第八００八號函檢送停七
          細部規劃設計「結案」相關資料報台南縣政府轉交通部核備，「以利該計
          劃項目結案」等語。
        (2)上訴人自承於八十九年八月二十一日復以八九關所建字第八六五０號函檢
          送停七停車場細部規劃設計工程預算圖（書）四本及「工程驗收証明書」
          乙紙，請台南縣政府審議後呈交通部中部辦公室，「以利工程結案」等語
          。
        (3)上訴人復於八十九年九月二十五日以關所建字第八０六號函檢送停七「細
          部規劃設計結案」相關資料，函請台南縣政府層轉交通部「同意結案」等
          語。
      2.由上述上訴人之前揭函文內容可知，被上訴人若未完成工作並經上訴人核定
      ，何來「工程驗收証明書」？又上訴人何以會將規劃相關資料呈轉上級辦理
        結案？故上訴人主張被上訴人未完成工作及未經上訴人正式核可，無法付款
        等語，顯無理由。
      3.再者，依兩造所訂契約書第三條第二款付款辦法所載(一)第一期款：乙方辦妥
        期初報告經「甲方核定後」給付服務費百分之十五；(二)第二期款：乙方辦妥
        期中報告經「甲方核定後」給付服務費百分之二十五；(三)第三期款：乙方辦
        妥期末報告及完成規劃報告經「甲方核定」後給付服務費百分之六十。揆諸
        上開契約條款約定，均約定僅由上訴人（即甲方）核定後即應給付服務費，
        並無約定須經其上級機關核定始應付款至明；參以被上訴人於完成期初報告
        及期中報告時，僅經上訴人核定無誤後即付與被上訴人服務費各百分之十五
        及百分之二十五，並無報經其上級機關核定才付款之情，此應為上訴人無可
        否認之事實，顯見上訴人主張須經上級核定後始能付款等語，殊不足採。
    (四)另上訴人指稱被上訴人未依交通部中部辦公室交中辦五八十九字第九九四三０
    號函示重新檢討等語，亦非事實：
      1.按本件規劃設計工程，係上訴人為辦理「停七停車場」細部規劃設計與相鄰
        之「市十用地」合併規劃興建立體停車場，即「市十用地」為批發市場用地
        ，一樓部分做為鳳梨、竹筍等特產批發，二樓（含）以上與「停七用地」一
        併規劃為停車場使用，俾改善臨近交通暨停車需求。依台南縣政府八十九年
        三月九日八九府建公字第０三八一九八號函說明第三項「．．．本府本於職
        權研議認為比照停車場法第七條末段．．．相鄰之公共設施及民間建築物得
        合併規劃興建之，『尚屬可行』等語。故被上訴人依上訴人指示辦理規劃，
        將二樓（含）以上與「停七用地」一併規劃為停車場使用，並無不妥。嗣雖
        交通部中部辦公室函示重新檢討乙節，係上下級行政機關對法令解釋上之問
        題，與被上訴人無涉。況交通部解釋認「市十」係批發市場用地，其二樓不
        得作為停車場使用，若將「市十」變更都市計劃為批發「零售」市場用地，
        即符合停車場法有關規定，即二樓可為停車場使用之目的，被上訴人即無須
        配合修正重新檢討之問題。
      2.故所謂『重新檢討』應係指上訴人本身應將「市十批發市場用地」辦理都市
        計劃變更為「市十批發『零售』市場用地」，增列得作多目標使用即可，被
        上訴人原遵照上訴人指示所規劃設計內容等相關圖說資料則無庸檢討修正。
        茍上訴人未通過都市計劃變更時，被上訴人始須依兩造合約第七條規定配合
        辦理變更（即將二樓重新規劃）之必要。經查，上訴人旋於「變更仁德（關
        廟地區）都市計劃（第二次通盤檢討）時，」提出陳情，辦理都市計劃變更
        ，並於第三次通盤檢討時，經縣市都委會決議：「照鄉都委會決議通過」將
        原計劃市十批發市場，變更新計劃為「批發零售市場」。茲上訴人業已辦妥
        都市計劃變更將「市十批發市場用地」，變更新計劃為「批發零售市場」完
        畢，此有上訴人於鈞院審理時坦承已於九十一年三月辦理變更完畢（見鈞院
        九十二年一月七日準備程序筆錄），是被上訴人已無庸再配合修正原規劃案
        之內容，故上訴人稱被上訴人未依交通部前揭函示辦理重新檢討等語，顯非
        實情。
    (五)末按兩造簽訂之契約第三條第二項第三款約定：第三期款，乙方（指被上訴人
      ）辦妥「期末報告及完成規劃報告」經甲方（指上訴人）核定後給付服務費百
      分之六十，依本條款之規定，只要被上訴人辦妥「期末報告及完成規劃報告」
      經上訴人核定後，上訴人即須依約給付第三期服務費。上訴人於原審既自承被
      上訴人辦妥之「期末報告及完成規劃報告」業經上訴人核定，復有工程結算驗
      收證明書一紙附卷足稽，已如前述。則依上開合約之約定，上訴人自須給付第
      三期服務費。茲上訴人抗辯須經交通部核定始得核撥第三期服務費以及尚未驗
      收云云，自非足採。故被上訴人既已依約辦妥「期末報告及完成規劃報告」，
      並經上訴人核定，依約上訴人即須給付第三期服務費，縱上訴人依行政程序將
      規劃成果陳報交通部，亦僅係上訴人簽約時，是否有行政疏失之問題，並無礙
      於被上訴人依合約之約定，請求上訴人給付第三期服務費至明。上訴人拒絕給
      付，應無理由。
  三、證據：除援用第一審所提證據外，補提：(1)台南縣政府八十九年三月九日府建
      公字第０三八一九八號函；(2)變更仁德（關廟地區）都市計劃（第二次通盤檢
      討）逾公開展覽期限人民或團體陳情意見綜理表摘錄；(3)變更關廟都市計劃（
      第三次通盤檢討）變更內容綜理表摘錄等影本各一份。
      理      由
一、本件被上訴人主張：上訴人於八十八年間委託被上訴人承包辦理台南縣關廟鄉停
    七停車場之「細部規劃設計」工程，依兩造簽訂之關廟鄉停七停車場工程委託「
    細部規劃設計」契約書第三條約定，規劃設計之服務費總計新台幣（下同）五百
    八十四萬二千元，付款辦法：第一期款於乙方（即被上訴人）辦妥「期初報告」
    經甲方（即上訴人）核定後給付服務費百分之十五；第二期款於乙方辦妥「期中
    報告」經甲方核定後給付服務費百分之二十五；第三期款於乙方辦妥「期末報告
    及完成規劃報告」經甲方核定後給付服務費百分之六十。被上訴人已依約並遵照
    上訴人指示與相鄰「市十用地」合併進行規劃設計，於被上訴人完成期初報告及
    期中報告時，本件「細部規劃設計」作業之全數經費業經上級核撥入上訴人鄉庫
    在案，被上訴人已分別領得期初及期中服務費各百分之十五及百分之二十五，總
    計二百三十三萬六千八百元。嗣被上訴人於八十九年七月間完成第三期之「期末
    報告及完成規劃報告」，並將全部成果交付上訴人，同時檢附請款收據向上訴人
    申領第三期服務費百分之六十，即三百五十萬五千二百元，經上訴人核定無誤，
    上訴人為辦理結案手續，旋即填具工程結算驗收證明書、結案報告書、領款收據
    、憑證核銷發票影本、細部規劃設計工程明細表．．．等文件，呈報台南縣政府
    以八十九年九月二十七日八九府建公字第一五六八三號函轉交通部辦理本件細部
    規劃設計工程結案事宜，足資證明被上訴人已依約完成本件細部規劃設計之全部
    工程，依兩造契約第三條第二項第(三)款約定，上訴人即有給付報酬之義務。上訴
    人竟於九十一年四月三十日突以關所建字第０九一０００五四二五號覆函略稱：
    「依交通部八十九年十月十八日交路八十九第０五九七七一號函示，已『停止』
    有關本鄉停七停車場之經費補助」云云為由，逕謂依兩造契約書第三條第四款揭
    示「本工程經費係為上級爭取全額補助之擬辦工程，若上級單位未同意補助時，
    則本項服務費乙方同意不申請領取，且不得要求任何補償」等語，遽以片面主張
    雙方之契約至此應終止等語，並拒絕給付報酬。按交通部所稱「停止有關上訴人
    所轄停七停車場之經費補助」，係指停止『興建工程』之經費補助，並不包含「
    細部規劃設計」作業之經費在內，而兩造所謂所訂契約書第三條第四款之約定，
    係指「細部規劃設計」工程之經費而言，若上級單位未同意補助「細部規劃設計
    」工程之經費時，被上訴人同意不申請領取，此節顯與上訴人主張之上級停止「
    興建工程」經費之補助與否無涉。爰依據雙方所訂契約書，請求上訴人給付三百
    五十萬五千二百元及加付法定遲延利息。原審為被上訴人勝訴判決，並依聲請准
    許供擔保後假執行，均無不合，請求駁回上訴。
二、上訴人抗辯：被上訴人所為之規劃報告工作，需經上訴人呈報台南縣政府函轉交
    通部核定後，始算完成。惟系爭設計工作，經上訴人送請交通部審議之結果，交
    通部非僅迄未准予核備，更且檢還結算驗收證明書、領款收據等文件，並請上訴
    人依函示說明檢討修正後，一併提供工程預算書圖辦理結報暨結案，有交通部中
    部辦公室八十九年十月二十四日交中辦五八十九字第九九四三０號函足稽；上訴
    人旋於八十九年十一月三日以八九關所建字第二五八八號函，請被上訴人依上開
    交通部中部辦公室函示重新檢討，俾利結案，惟被上訴人迄未依函示辦理，是本
    件系爭設計工作，被上訴人尚未完成修正，上訴人自無核定可言。從而被上訴人
    自尚不得請求上訴人給付第三期服務費，灼然至明。又依上訴人八十九年八月填
    載之「台南縣關廟鄉公所工程結算驗收證明書」記載：其驗收日期為八十九年四
    月二十五日，惟查據八十九年四月二十五日在上訴人二樓簡報室舉行之「關廟鄉
    都市計劃停七停車場細部規劃預算書檢討會」六結論記載：審查結果以Ａ案呈交
    通部審議核備（按被上訴人亦有參加該次檢討會）。準此，系爭設計工作，既經
    上開檢討會審查結果，尚須將Ａ案呈請交通部審議核備（核准備查），足見上訴
    人並未予以核定。被上訴人如主張上訴人有核定，請提出准予核定之公文。上訴
    人既未核定，被上訴人自不得請求第三期服務費。因而聲明廢棄原判決，駁回被
    上訴人在原審之訴及假執行之聲請。
三、當事人不爭執之事實：
  (一)兩造於八十八年六月四日簽訂「關廟鄉停七停車場工程委託『細部規劃設計』契
    約書，由上訴人委託被上訴人承包台南縣關廟鄉停七停車場之「細部規劃設計」
    工作。
  (二)依兩造所訂契約書第三條約定規劃設計之服務費總計五百八十四萬二千元，付款
    辦法：第一期款於乙方（即被上訴人）辦妥「期初報告」經甲方（即上訴人）核
    定後給付服務費百分之十五；第二期款於乙方辦妥「期中報告」經甲方核定後給
    付服務費百分之二十五；第三期款於乙方辦妥「期末報告及完成規劃報告」經甲
    方核定後給付服務費百分之六十。
  (三)被上訴人依約並遵照上訴人指示與相鄰「市十用地」合併進行規劃設計，於被上
    訴人完成期初報告及期中報告時，本件「細部規劃設計」作業之全數經費業經上
    級核撥入上訴人鄉庫在案，被上訴人已分別領得期初（即第一期）及期中（即第
    二期）服務費百分之十五及百分之二十五，總計二百三十三萬六千八百元。
  (四)被上訴人於八十九年七月間完成第三期之「期末報告及完成規劃報告」，並將全
    部成果交付上訴人，並同時檢附請款收據向上訴人申領第三期服務費百分之六十
    ，即三百五十萬五千二百元。
四、當事人爭點論斷：
  (一)被上訴人主張依兩造所訂契約書第三條第二項第三款約定：第三期款，乙方（指
    被上訴人）辦妥「期末報告及完成規劃報告」經甲方（指上訴人）核定後給付服
    務費百分之六十。是依上述約定，只要被上訴人辦妥「期末報告及完成規劃報告
    」經上訴人核定後，上訴人即須給付第三期服務費。被上訴人已於八十九年七月
    間完成第三期之「期末報告」及「規劃報告」，並將全部成果交付上訴人，且上
    訴人業已核定，此有上訴人出具之「工程結算驗收證明書」驗收意見欄簽註「准
    予驗收」之字樣，顯然第三期款之「期末報告」及「規劃報告」業經上訴人核定
    無誤，上訴人即須給付第三期服務費；上訴人固承認有收受被上訴人提出之第三
    期「期末報告」及「規劃報告」，惟抗辯稱被上訴人提出之「規劃報告」，需經
    上訴人呈報台南縣政府函轉交通部審議核備後，始算完成。因系爭設計工作，經
    上訴人送請交通部審議之結果，交通部迄未准予核備，上訴人亦未予以核定，被
    上訴人自不得請求第三期服務費。
  (二)本件兩造爭執之重點，厥為上訴人收受被上訴人提出第三期之「期末報告」及「
    規劃報告」，並於「工程結算驗收證明書」驗收意見欄上記載「准予驗收」，得
    否認為上訴人已核定；抑或須經上訴人報經交通部審議核備後，始符合契約所約
    定之「核定」，上訴人始得請求第三期服務費。經查：
    1.上訴人對於收受被上訴人交付之第三期之「期末報告」及「規劃報告」等事實
      ，並不爭執，且在本院提出之準備書狀亦陳稱：(1)於八十九年八月三日以八九
      關所建字第八００八號函檢送「停七細部規劃設計結案相關資料」報台南縣政
      府轉交通部核備，以利該計劃項目結案。(2)於八十九年八月二十一日以八九關
      所建字第八六五０號函檢送停七停車場細部規劃設計–工程預算圖（書）四本
      及「工程驗收證明書」乙紙，請台南縣政府審議後呈交通部中部辦公室，以利
      工程結案。(3)於八十九年九月二十五日以關所建字第八０六號函檢送停七「細
      部規劃設計結案」相關資料，函請台南縣政府層轉交通部同意結案等情（見本
      院卷第二十五頁）。是被上訴人主張其已將第三期之「期末報告」及「規劃報
      告」交付上訴人，可信為真實。
    2.被上訴人又主張稱：就上述上訴人之前揭函文內容可知，被上訴人若未完成工
      作並經上訴人核定，何來「工程驗收證明書」？又上訴人何以會將規劃相關文
      件呈轉上級辦理結案？是上訴人抗辯被上訴人未完成工作及未經上訴人正式核
      可，無法付款等語，顯無理由。況上訴人在原審自認被上訴人辦妥之「期末報
      告及完成規劃報告」，業經其核定云云。查上述被上訴人之函文，觀其內容，
      僅足以證明上訴人業將被上訴人交付之第三期「期末報告」及「規劃報告」，
      及相關文件等送請上級審議核備，然並不足以證明被上訴人交付之第三期「期
      末報告」及「規劃報告」業經上訴人核定。而上訴人將被上訴人交付之「期末
      報告」及「規劃報告」等相關文件，遵行政系統報由台南縣政府轉報全額補助
      費用之交通部審議核備後「再行核定」，應無不可，更屬當然。況兩造所訂契
      約書並無限制或禁止上訴人不得將上訴人交付之「期末報告」及「規劃報告」
      等相關文件報請上級審議核備後「再行核定」。而上訴人呈報之上述「期末報
      告」及「規劃報告」等相關文件，交通部非僅未予核備，甚將呈報之細部規劃
      設計工程明細表等相關文件檢還上訴人，分別有交通部中部辦公室八十九年九
      月八日交中辦五八十九字第九三九七八號函，及八十九年十月二十四日交中辦
      五八十九字第九九四三０號函在卷可稽（見原審卷第九六至九七頁、第十九至
      二０頁、第四一至四二頁、本院卷第六七至六八頁、第八０第八一頁）。上訴
      人亦將交通部未予核備之情函告被上訴人知曉，亦有上訴人於八十九年十一月
      三日八九以關所建字第二五八八號函被上訴人「有關停七細部規劃設計乙案，
      請依交通部中部辦公室交中辦五八十九字第九九四三０號函示重新檢討，俾利
      結案」云云（見原審卷第四０頁），被上訴人對於收到該函亦不爭執。可見被
      上訴人亦深知上訴人將被上訴人交付之「期末報告」及「規劃報告」等相關文
      件，報由台南縣政府轉交通部審議核備而未予核備，致上訴人遲遲未敢核定之
      事。倘上訴人業經核定，何以被上訴人於九十一年五月七日致函上訴人核撥規
      劃設計費及在原審提出之起訴狀（見原審起訴狀及原證七），均隻字未提及系
      爭設計工作，業經上訴人「核定」？而上訴人未予核定，其中一部分係緣於系
      爭設計工作，被上訴人尚未完成部分修正，及被上訴人於契約期限後提出展期
      申請，上訴人率予同意，未說明其理由。是尚難僅憑上訴人收到被上訴人交付
      第三期「期末報告」及「規劃報告」，即遽認上訴人已核定，或業經核定。至
      上訴人於八十九年八月出具之「工程結算驗收證明書」驗收意見欄上記載「准
      予驗收」（見本院卷第五八頁、第一一二頁），亦僅係表示「准予驗收」而已
      ，而非表示「准予核定」，並向被上訴人為「核定」之表示，自不得將「准予
      驗收」解釋為「准予核定」，兩者應屬有間，不得混為一談。此外，被上訴人
      復未能就上訴人已核定之事實，舉證以實其說，是被上訴人執上訴人有上述舉
      止，即逕認為上訴人業已核定，尚屬無據。
    3.至被上訴人另主張稱其領得第一、二期服務費，上訴人並未以函文表示「核定
      」，伊即得領取款項，何以第三期服務費，須待上訴人以函文表示「核定」，
      始得領取服務費？況上訴人在原審已自承「被上訴人辦妥之『期末報告及完成
      規劃報告』業經其核定云云。查第一、二期服務費，上訴人未以函文表示「核
      定」，即通知被上訴人領款，事涉上訴人之行政裁量權或行政有否疏失，應否
      負行政責任之問題，要難執以第一、二期服務費，不待上訴人函文表示「核定
      」之意，即得領取，第三期服務費當然亦不須以函文表示「核定」，即得領取
      。再遍查原審卷宗，並無上訴人自承「被上訴人辦妥之『期末報告及完成規劃
      報告』業經其核定之記載。況上訴人亦主張，如上訴人果有誤為此項「自認」
      ，因與八十九年四月二十五日在上訴人二樓簡報室舉行之「關廟鄉都市計劃停
      七停車場細部規劃預算書檢討會」六結論記載：審查結果以Ａ案呈交通部審議
      核備（被上訴人亦有參加該次檢討會）之審查結果不符，依民事訴訟法第二七
      九條第三項規定予以撤銷。是被上訴人此部分之主張，亦屬無據。
五、綜上所述，上訴人抗辯被上訴人提出之第三期「期末報告」及「規劃報告」尚未
    經其核定，既未核定，自不得請求第三期服務費，自屬可信，被上訴人主張上訴
    人業經核定，為不足採。從而，被上訴人依據兩造簽訂之關廟鄉停七停車場工程
    委託「細部規劃設計」契約書之約定，請求上訴人給付設計服務費三百五十萬五
    千二百元，及自起訴狀繕本送達翌日即九十一年七月十七日起至清償日止，按週
    年利率百分之五計算之遲延利息，為無理由，不應准許。其假執行之聲請亦失所
    依附，應併予駁回。原審判命上訴人如數給付，並為假執行之宣告，自有未洽。
    上訴意旨指摘原判決不當，求予廢棄改判，為有理由。自應由本院予以廢棄改判
    ，如主文第二項所示。
六、兩造其餘攻擊防禦方法及所提證據資料，核與判決結果不生影響，爰不逐一論述
    ，並此敘明。
七、據上論結，本件上訴為有理由，依民事訴訟法第四百五十條、第七十八條，判決
    如主文。
中      華      民      國    九十二    年      四      月    二十九    日
                                    臺灣高等法院臺南分院民事第一庭
~B1審判長法官  王    惠    一
~B2      法官  吳    上    康
~B3      法官  張    世    展
右為正本係照原本作成。
如對本判決上訴，須於判決送達後二十日內向本院提出上訴狀；未表明上訴理由者，
應於上訴後二十日內向本院提出理由書。
中      華      民      國    九十二    年      四      月      三十    日
~B法院書記官  莊    清    松


司法院資訊處製作；財團法人民間司法改革基金會備份。
